臺灣基隆地方法院刑事判決　　　　　　　　　　　　　九十一年度易字第一七八號
　　公　訴　人　臺灣基隆地方法院檢察署檢察官
　　被　　　告　甲○○
　　　　　　　　丁○○
右列被告等因違反著作權法等案件，經檢察官提起公訴（九十一年度偵字第九七八號
），本院判決如左：
    主  文
甲○○共同連續以明知為侵害著作權之物，意圖營利而交付之方法，侵害他人之著作
權，處有期徒刑肆月，如易科罰金，以佰元折算壹日，緩刑貳年。扣案如附表所示
之物均沒收。
丁○○行使變造之國民身分證，足以生損害於公眾及他人，處有期徒刑陸月，如易科
罰金，以佰元折算壹日。扣案之變造國民身分證影本壹張沒收。
丁○○被訴違反著作權法部分免訴。
    事  實
一、丁○○前因違反著作權法案件，於民國九十年八月二十二日經本院以九十年度基
    簡字第五七九號判決判處有期徒刑四月，緩刑三年確定，現仍於緩刑期間。又於
    九十一年一月間因再次違反著作權法案件，經本院以九十一年度基簡字第二二三
    號判決判處有期徒刑五月確定，迄未執行（均不構成累犯）。
二、甲○○、丁○○與綽號「輝歌」之不詳姓名成年男子，明知附表所示音樂著作，
    係著作權人乙○○享有著作財產權之音樂著作，非經著作權人之同意或授權，不
    得擅自重製或意圖營利而交付，竟基於共同意圖營利之概括犯意聯絡，由甲○○
    先後於九十一年三月三日、三月四日下午五時起至晚間七時許止，以每小時新臺
    幣（下同）一百元之代價受僱於綽號「輝哥」男子，在基隆市○○街黃昏市場內
    擺設攤位販售，並以每片一百元之價格販賣交付予不特定人之人，丁○○則不定
    時前往現場共同販售（丁○○違反著作權法部分應為免訴判決，理由詳如後述）
    。嗣於九十一年三月四日晚間七時三十分許，甲○○、丁○○共同在上址準備收
    攤時為警當場查獲，並扣得附表所示盜版音樂雷射唱片七張。嗣警要求彼二人出
    示身分資料，丁○○為圖卸免刑責，復另行起意，明知其所有之「戊○○」國民
    身分證（下稱身分證）影本一張係戊○○交付供其報稅使用，且其上統一編號首
    碼「Ｃ」業經變造為「Ｅ」，竟出示供警員丙○○查對身分，足生損害於戊○○
    及警察機關犯罪偵查之正確性，旋為警識破，並扣得上開變造之身分證影本一張
    。
三、案經著作財產權人乙○○告訴基隆市警察局第二分局報告臺灣基隆地方法院檢察
    署檢察官偵查起訴。
    理  由
甲、有罪部分：
一、按著作財產權之授權利用與著作權之讓與不同。著作財產權之讓與係指著作財產
    權人依照著作權法第三十六條第一項之規定，將其享有之著作財產權全部或部分
    讓與他人，或與他人共有之情形而言。如有著作權讓與情事，受讓人即可因繼受
    而取得被讓與之著作財產權。惟著作財產權之授權利用，係指著作財產權人授權
    他人利用其著作之情形而言。又依著作權法第三十七條第一項之規定，其授權利
    用之地域、時間、內容、利用方法或其他事項、均依當事人之約定，且其約定如
    有不明之部分，即推定並未授權。亦即：著作財產權人得就其著作之全部或一部
    約定授權於被授權人，並約定其授權範圍，若約定不明者，應認係授權者保留。
    經查附表所示之扣案雷射唱片第十六首「妳還好不好」係告訴人即著作財產權人
    乙○○授權老虎音樂國際股份有限公司利用其詞曲而為其他使用，業經告訴代理
    人林進添指陳明確，並有卷附授權合約書一紙可稽，則告訴人仍為上開音樂著作
    之著作財產權人，依法自得針對侵害其著作財產權者提出告訴，合先敘明。
二、訊據被告甲○○就前揭犯行供認不諱，核與告訴代理人林進添、證人即基隆市警
    察局第二分局警員丙○○之指陳、結證情節相符（本院九十一年六月三日訊問筆
    錄參照）；又扣案如附表所示之盜版音樂雷射唱片第十六首「妳還好不好」乙曲
    ，係未經著作財產權人之授權擅自重製而侵害著作權之物乙節，業據被告甲○○
    坦承不諱，並有上開合約書一紙及附表所示扣案之盜版音樂雷射唱片七張可資為
    憑，足認被告甲○○之自白應與事實相符。
三、訊據被告丁○○固坦承有於前揭時、地出示經變造之戊○○身分證影本，供警核
    對身分等情，惟辯稱伊當時係要購買盜版唱片，因被告甲○○請伊幫忙收攤，始
    幫忙搬貨，嗣遇警查緝時，因一時緊張，而誤將上開變造身分證影本出示供警察
    核對身分，並無行使變造身分證之故意，亦不知該身分證影本業經變造云云。經
    查：
  (一)被告丁○○雖否認其就上開身分證影本業經變造之情有所知悉，辯稱係友人曾義
    群將戊○○之身分證影本給伊，伊並未變造身分證之統一編號云云，惟自證人戊○○於本院調查中結證稱：「這就是我交給曾義群的身分證，但統一編號第一碼
    不是我變造的，我交給他的時候第一碼是『Ｃ』，因為我不認識被告丁○○，所
    以我和曾義群一起去找丁○○，由曾義群交給丁○○去報稅，我不知道他為何拿
    我的身分證向警察出示」（本院九十一年六月四日訊問筆錄參照）等情，足認上
    開身分證之統一編號於交付予被告丁○○之際尚未遭人變造；又本院遍查全卷事
    證，固無直接證據足認上開身分證係被告丁○○所變造，然自該身分證影本係戶
    政機關於八十年五月十六日所核發，經比對偵查卷附戊○○八十七年十一月二十
    六日所補發之身分證，該影本身分證統一編號第一碼「Ｃ」經明顯塗改變造為「
    Ｅ」之情，業經證人戊○○結證在卷，並經本院當庭勘驗屬實（本院九十一年六
    月四日訊問筆錄參照），常人以肉眼即可辨識已遭變造，堪認被告丁○○對於上
    開身分證影本業經變造之情有所知悉，此亦可自其初於偵查中自承該身分證影本
    因有問題而無法報稅，打算要把該身分證影本還給戊○○等語查悉，則其進而持
    之向警員行使，即難謂無行使變造身分證之故意。
  (二)另經本院訊之平日有無出示身分證影本之習慣，被告丁○○供稱：伊平常不會拿
    影本出來等語（本院九十一年六月四日訊問筆錄參照），則其平日既無出示身分
    證影本之習慣，而身分證正本與影本之材質顯然不同，自無誤將該身分證影本當
    作其自己身分證之正本而予以出示之理。且被告丁○○若係因緊張而拿錯身分證
    ，當警員詢問時，應會隨即表明真正身分，矧其竟轉身逃跑，足認其係行使變造
    身分證影本時，因遭警質疑而心虛始有逃跑之舉，是其辯稱係因一時緊張而誤將
    變造之身分證影本出示供警核對身分，並不知該身分證影本經過變造等語，顯係
    事後卸責之詞，尚無足採。
  (三)綜上所陳，被告丁○○之辯解均無可採，本案事證明確，被告二人之犯行均堪認
    定，應依法論科。
四、查影本與原本可有相同之效果，如將原本予以影印後，將影本之部分內容竄改，
    重加影印，其與無制作權人將其原本竄改，作另一表示其意思者無異，應成立變
    造文書罪（最高法院七十年臺上字第三八八五號判例意旨參照）。核被告二人所
    為，被告甲○○係違反著作權法第九十三條第三款、第八十七條第二款之以明知
    為侵害著作權之物而意圖營利而交付之方法侵害他人之著作權之罪，被告丁○○
    係犯刑法第二百十六條、第二百十二條之行使變造國民身分證之罪。公訴意旨雖
    以被告丁○○係以幫助被告甲○○販賣盜版唱片之意而為同一犯行，惟自被告甲○○於警訊、偵查及本院調查中均供稱伊於九十一年三月四日下午五時許到達該
    攤位時，被告丁○○已在該處，直至晚間七時三十分許被警查獲為止等語，核與
    告訴代理人於警訊中指稱：彼於九十一年三月四日下午五時五十分許即抵達黃昏
    市場並在旁觀望被告丁○○、甲○○設置攤位賣盜版音樂光碟等語大致相符，亦
    與查獲警員丙○○證稱被告丁○○在攤位前招攬客人，並不時整理攤位上的唱片
    之情相核一致，堪認被告丁○○確有共同販賣盜版唱片之行為，而與被告甲○○
    及綽號「輝哥」之不詳姓名成年男子間，就上開違反著作權法部分罪行間，有犯
    意聯絡及行為分擔，均應論以共同正犯（丁○○此部分犯行應判決免訴，理由詳
    如後述）。另被告甲○○先後於九十一年三月三日、同年月四日所為之多次販賣
    盜版唱片之犯行，時間緊接，所犯係犯罪構成要件相同之罪，顯係基於概括犯意
    為之，應論以連續犯，並依法加重其刑，公訴意旨漏未論此，尚有未洽。爰審酌
被告甲○○並無不良素行，係因貪得小利始為上開犯行，惟販賣盜版唱片，顯係
    不尊重他人智慧財產權之舉，除侵害一般社會大眾對法治威信之信賴，並嚴重助
    長現今社會日益橫行之侵害智慧財產權以圖不勞而獲之歪風，併慮及其犯罪手段
    、智識程度及犯罪後坦承犯行等一切情狀；另被告丁○○因遇警查緝即出示變造
    之他人身分證供警核對，嚴重危害警方偵緝犯罪及社會秩序，併其前因違反著作
    權法案件，經本院判處有期徒刑四月，緩刑三年確定，有臺灣高等法院被告全國
    前案紀錄表一紙附卷可憑，竟於緩刑期間內，復為本件犯行，併其犯罪手段、情
    節及犯後態度等一切情狀，分別量處如主文所示之刑示懲，並均諭知易科罰金之
    折算標準。又查被告甲○○前未曾受有期徒刑以上刑之宣告，有臺灣高等法院被
    告全國前案紀錄表一紙附卷可稽，其犯罪後已深知悔悟，本院認其經此教訓後，
    當知警惕，應無再犯之虞，因認其所受宣告之刑，以暫不執行為適當，併予宣告
    緩刑二年，以勵來茲，用啟自新。又扣案如附表所示之盜版音樂雷射唱片，係共
    犯「輝哥」所有且供被告甲○○本件犯罪所用之物，業據其供承在卷，因第十六
    首「妳還好不好」曲目與各該雷射唱片無法析離，爰依刑法第三十八條第一項第
    二款之規定均予宣告沒收。至扣案之變造身分證影本一張，雖非違禁物，然係證
    人戊○○交付予被告丁○○，已屬被告丁○○所有，並供其本件犯罪所用之物，
    業據彼等供承在卷，應依刑法第三十八條第一項第二款之規定於被告丁○○主文
    項下宣告沒收，因其上並無任何偽造之印章、印文及署押，公訴意旨援引刑法二
    百十九條之規定聲請沒收，顯有誤會，附此敘明。
乙、免訴部分：
一、公訴意旨另以被告丁○○明知附表所示盜版音樂雷射唱片係侵害他人著作權之物
    ，竟基於幫助被告甲○○販賣之故意，於九十一年三月四日下午五時許起至晚間
    七時許止，同在上址幫助販售上開盜版唱片，因認被告丁○○另涉違反著作權法
    第九十三條第三款、第八十七條第二款之幫助以明知為侵害著作權之物而意圖營
    利而交付之方法侵害他人之著作權之罪等語。
二、按案件曾經判決確定者，應諭知免訴之判決，刑事訴訟法第三百零二條第一款定
    有明文。訴訟上所謂一事不再理之原則，關於實質上一罪或裁判上一罪，其一部
    分事實經起訴者，就同為一罪之其他部分事實亦有適用，最高法院著有六十年臺
    非字第七七號判例乙則可資參照。又連續犯係以行為人基於概括之犯意，連續數
    行為而觸犯同一罪名為成立要件，是行為人如係基於概括之犯意，連續數行為而
    犯同一罪名，不論係正犯或幫助犯，因其犯罪之基本構成要件相同，自應成立連
    續犯（最高法院八十四年度臺上字第六五五○號刑事判決意旨參照）。
三、查本案被告丁○○被訴違反著作權法案件，涉嫌犯罪時間係九十一年三月四日下
    午五時許至晚間七時許，其前因於九十一年一月二十五日晚間九時許，與綽號「
    小涵」之不詳姓名成年女子及綽號「德哥」不詳姓名之成年男子間有犯意聯絡及
    行為分擔，共同明知為侵害著作權之物，以意圖散佈而陳列之方法侵害他人之著
    作權，業經臺灣基隆地方法院檢察署檢察官聲請簡易判決處刑（九十一年度偵字
    第四八五號、七六五號），嗣於九十一年四月二十六日經本院以九十一年度基簡
    字第二二三號判決，判處有期徒刑五月，如易科罰金，以三百元折算一日，並於
    九十一年五月二十四日確定在案，此有臺灣高等法院被告全國前案紀錄表及本院
    九十一年度基簡字第二二三號刑事簡易判決各一紙在卷可稽。而被告丁○○於九
    十一年三月四日下午五時許起至晚間七時許止，與被告甲○○及綽號「輝哥」之
    不詳姓名之成年男子，基於共同犯意之聯絡及行為分擔，意圖散佈而陳列扣案如
    附表所示之盜版音樂光碟，並意圖營利以每片一百元之價格，將盜版音樂光碟交
    付予購買之人等情，已如前述。茲被告丁○○此部分犯行，既與前揭被告丁○○
    於九十一年一月二十五日晚間九時許所為之犯行，犯罪手法相同、時間相去不遠
    ，所犯基本構成要件同一（均屬著作權法第八十七條第二款之罪），顯係基於概
    括犯意為之，應屬連續犯之裁判上一罪。據此，本件公訴人於九十一年五月九日
    就同一案件，向本院重行起訴，並於同年五月十七日繫屬在案，揆諸上開說明，
    本件被告丁○○被訴違反著作權法部分，自應諭知免訴之判決。
五、據上論斷，依刑事訴訟法第二百九十九條第一項前段、第三百零二條第一款，著
    作權法第九十三條第三款、第八十七條第二款，刑法第十一條前段、第二十八條
    、第五十六條、第二百十六條、第二百十二條、第四十一條第一項、第七十四條
    第一款、第三十八條第一項第二款，罰金罰鍰提高標準條例第一條前段、第二條
    之規定，判決如主文。
本案經檢察官林明志到庭執行職務。
中      華      民      國    九十一    年      七      月      三      日
                                  臺灣基隆地方法院刑事第二庭
                                      審判長法  官    邱志平
                                            法  官    蔡岱霖
                                            法  官    楊皓清
右正本證明與原本無異。
對於本件判決如有不服，應於收受送達後十日內，向本院提出上訴書狀，上訴於臺灣
高等法院，並按他造當事人之人數附具繕本。
                                            書記官    陳玲誼
中      華      民      國    九十一    年      七      月      五      日
附錄論罪法條
著作權法第八十七條第二款：
有下列情形之一者，除本法另有規定外，視為侵害著作權或製版權：
二  明知為侵害著作權或製版權之物而散布或意圖散布而陳列或持有或意圖營利而交
    付者。
著作權法第九十三條第三款：
有下列情形之一者，處二年以下有期徒刑，得併科新臺幣十萬元以下罰金：
三、以第八十七條各款方法之一侵害他人者著作權者。
刑法第二百十六條：
行使第二百十條至第二百十五條之文書者，依偽造、變造文書或登載不實事項或使登
載不實事項之規定處斷。
刑法第二百十二條：
偽造、變造護照、旅券、免許證、特許證及關於品行、能力、服務或其他相類之證書
、介紹書，足以生損害於公眾或他人者，處一年以下有期徒刑，拘役或三百元以下罰
金。
附表
┌───────────┬────┬────────────┬────┐
│盜版音樂光碟名稱      │著作權人│被侵害之著作名稱        │數量    │
├───────────┼────┼────────────┼────┤
│ＳＨＥ女朋友「青春株式│乙○○  │第十六首：妳還好不好    │七張    │
│會社」專輯            │        │                        │        │
└───────────┴────┴────────────┴────┘
